【裁判字號】    97,交上訴,34
【裁判日期】    970617
【裁判案由】    業務過失致死
【裁判全文】
臺灣高等法院高雄分院刑事判決        97年度交上訴字第34號
上  訴  人  臺灣屏東地方法院檢察署檢察官
被      告  甲○○
上列上訴人因被告業務過失致死案件，不服臺灣屏東地方法院96
年度交訴字第118 號中華民國97年1月8日第一審判決（起訴案號
：臺灣屏東地方法院檢察署96年度偵字第6053號），提起上訴，
本院判決如下：
     主  文
上訴駁回。
     事  實
一、甲○○平日從事載運砂石為業，以駕駛為其主要業務，為從
    事業務之人，於民國96年7 月30日9 時2 分許，甲○○駕駛
    車牌號碼IP-B36號營業貨運曳引車沿屏東縣九如鄉○○○○
    道往九如鄉方向行駛，途經屏東縣九如鄉○○路○段與機場
    外環道之交岔路口時，本應注意兩車併行之間隔，並隨時採
    取必要之安全措施，而當時天候晴，日間自然光線，路面乾
    燥、無缺陷、亦無障礙物，視距良好，依當時情形並無不能
    注意之情事，竟疏未注意兩車併行之間隔，並採取必要之安
    全措施，即於綠燈起亮時貿然駕車前駛，適有鍾顯和駕駛車
    牌號碼XIF-779 號重型機車，沿同向行駛在旁，詎甲○○駕
    車前行時未注意兩車併行之間隔，而與鍾顯和所駕之機車碰
    撞，造成鍾顯和人車倒地，甲○○所駕車輛右中外輪及右後
    外輪相繼輾過鍾顯和之頭部，致鍾顯和因頭部外傷併顱骨骨
    折及腦內容物外溢、胸部挫傷而當場死亡。
二、案經臺灣屏東地方法院檢察署檢察官據報相驗後主動偵查起
    訴。
    理  由
壹、程序部分：
    本件被告甲○○所犯係死刑、無期徒刑、最輕本刑為3 年以
    上有期徒刑以外之罪，其於本院審判程序中就被訴事實為有
    罪之陳述，經審判長告知簡式審判程序之旨，並聽取公訴人
    、被告之意見後，本院合議庭依刑事訴訟法第273 條之1 第
    1 項規定，裁定進行簡式審判程序，另依同法第273 條之2
    、第159 條第2 項之規定，不適用傳聞法則有關限制證據能
    力之相關規定，合先敘明。
貳、實體部分：
一、上揭犯罪事實，迭據被告甲○○於警詢時、偵查中、原審及
    本院審理時均坦承不諱，並有被告之職業聯結車駕駛執照、
    道路交通事故調查報告表(一)(二)、道路交通事故現場圖各1 紙
    及現場相片28幀在卷足憑（見96年相字第546 號卷第13頁、
    16頁、17-18 頁、22-25 頁）。又被害人鍾顯和係因本件道
    路交通事故致頭部外傷併顱骨骨折及腦內容物外溢、胸部挫
    傷而當場死亡等情，業經臺灣屏東地方法院檢察署檢察官督
    同法醫師相驗明確，有法醫驗斷書、相驗筆錄、相驗屍體證
    明書各1 份及相驗相片18幀附卷可稽（見96年相字第546 號
    卷第36頁、40頁、41-45 頁、47-55 頁），堪信被告之上開
    自白核與事實相符。
二、按汽車行駛時，駕駛人應注意車前狀況及兩車併行之間隔，
    並隨時採取必要之安全措施，道路交通安全規則第94條第3
    項定有明文。本件被告供承其於肇事前未看到被害人所乘之
    機車等語，然依卷附之道路交通事故現場圖所示，被告與被
    害人所乘之機車係同向前行，是被告未注意兩車併行之間隔
    及採取任何必要之安全措施以防止本件道路交通事故發生，
    致肇事使被害人死亡，其顯有過失甚明；而被害人因本件道
    路交通事故死亡，與被告之過失行為間並有相當因果關係。
    準此，本件事證明確，被告上開業務過失致死之犯行堪予認
    定。
三、核被告甲○○所為，係犯刑法第276 條第2 項之業務過失致
    人於死罪。
四、原審認被告甲○○罪證明確，因而適用刑法第276條第2項、
    刑法施行法第1條之1等規定，並審酌被告甲○○之過失程度
    ，造成之損害，且已與被害人家屬達成和解並賠償損害，有
    高雄縣鳳山市調解委員會調解書（見本院卷第32頁）附卷可
    稽，及犯罪後坦承犯行等一切情狀，量處有期徒刑1 年，其
    認事用法，核無不合，量刑亦屬允當。至檢察官雖以被告尚
    未與被害人家屬和解，原審僅量處有期徒刑1 年，緩刑3 年
    ，因任原判決量刑過輕語。然按刑事審判旨在實現刑罰權之
    分配的正義，故法院對有罪之被告科刑，應符合罪刑相當之
    原則，使罰當其罪，此所以刑法第57條明定科刑時應審酌一
    切情狀，尤應注意該條所列10款事項以為科刑輕重之標準。
    本件原判決已就刑法第57條所列各款情形加以考量，而為量
    刑標準，並詳敘理由。況被告於原審辯論終結前，即與被害
    人之家屬於96年11月19日於高雄縣鳳山市調解委員會達成調
    解，並經原審法院核定在案，由被告與其僱佣人聖祥交通有
    限公司連帶賠償被害人家屬新台幣（下同）450 萬元【其中
    除強制汽車責任險賠償金150 萬元業於調解前已由被害人家
    屬領取外，另150 萬元於調解成立當場由被告交付台灣銀行
    支票1 紙（票號FA0000000 號），另150 萬元則於96年12月
    29日給付完畢，此有經原審法院核定之高雄縣鳳山市調解委
    員調解書附卷可憑（見本院卷第32頁）。又被告素行良好，
    前未曾受有期徒刑以上刑之宣告，有臺灣高等法院被告前案
    紀錄表1 紙附卷可稽（見本院第11頁），其因一時過失，致
    罹刑典，事後已坦承犯行深具悔意，且已與被害人家屬達成
    調解並賠償損害，其經此刑之宣告後，應知警惕而無再犯之
    虞，原審因認以暫不執行其刑為當，依刑法第74條第1 項第
    1 款之規定予以宣告緩刑3 年，亦無違誤。是公訴人上訴指
    摘被告於事後未與被害人家屬和解，原審僅量處有期徒刑1
    年，緩刑3 年，尚有不當等語，非有理由，應予駁回。
據上論斷，應依刑事訴訟法第273條之1、第368條，判決如主文
。
本案經檢察官王登榮到庭執行職務。
中    華    民    國    97    年    6     月    17    日
                  刑事第八庭    審判長法  官  李炫德
                                      法  官  李政庭
                                      法  官  陳志銘
以上正本證明與原本無異。
如不服本判決應於收受本判決後10日內向本院提出上訴書狀，其
未敘述上訴理由者，並得於提起上訴後10日內向本院補提理由書
狀（均須按他造當事人之人數附繕本）「切勿逕送上級法院」。
中    華    民    國    97    年    6     月    17    日
                                      書記官  盧雅婷
附錄本判決論罪科刑法條：
刑法第276條第2項
從事業務之人，因業務上之犯前項之罪者，處五年以下有期徒刑
或拘役，得併科三千元以下罰金。


司法院資訊處製作；財團法人民間司法改革基金會備份。
